台灣高等法院花蓮分院刑事附帶民事訴訟判決　　　　　九十三年度附民上字第六號
　　上　訴　人　甲○○
　　被 上訴 人　乙○○
　　　　　　　　丙○○
右列當事人因妨害名譽損害賠償案件，上訴人不服臺灣臺東地方法院九十三年度附民
字第七號中華民國九十三年六月二十三日第一審刑事附帶民事訴訟判決，提起上訴，
本院判決如左：
    主   文
上訴駁回。
    事實及理由
一、被上訴人主張：上訴人甲○○於民國九十一年九月二十五日上午十時四十分許，
    在台灣台東地方法院民事第一法庭外，以「白吃、自住公司，不要臉」等語公然
    侮辱被上訴人二人，已貶損伊二人之人格及社會評價，致伊等受有精神上之痛苦
    ，爰請求上訴人給付被上訴人乙○○新臺幣（下同）十五萬元，被上訴人丙○○
    十五萬元及加付法定遲延利息之非財產上損害。原審為「上訴人應分別給付被上
    訴人乙○○壹萬元、被上訴人鄭賓珠壹萬元，及均自民國九十三年三月四日起至
    清償日上，按年息百分之五計算之利息」之判決，並駁回被上訴人其餘之訴，就
    被上訴人勝訴部分且依職權宣告得假執行，被上訴人於本院為駁回上訴之聲明。
二、上訴人則以: 伊並未公然侮辱被上訴人，自不須負損害賠償責任等語資為抗辯，
    而聲明廢棄原判決被上訴人勝訴部分，駁回被上訴人在原審之訴。
三、經查：
（一）被上訴人主張上訴人以「白吃、自住公司，不要臉」等語公然侮辱其二人之事
      實，業經證人楊素芳於相關刑事案件之偵審中具結證述明確，堪信為真實。
（二）按因故意或過失，不法侵害他人之權利者，負損害賠償責任; 又不法侵害他人
      之身體、健康、名吞、自由、信用、隱私、貞操，或不法侵害其他人格法益，
      被害人雖非財產上之損害，亦得請求賠償相當之金額，民法第一百八十四條第
      一項前段、第一百九十五條第一項前段分別定有明文。本件被上訴人二人既因
      上訴人公然侮辱之犯行，導致其二人之人格及社會評價有所貶損，則其二人依
      據上開規定，訴請上訴人非財產上之損害賠償，自屬有據。原審斟酌上訴人公
      然侮辱被上訴人二人之情節，及被上訴人為高中畢業，上訴人則擁有大學學歷
      ，暨兩造均已退休等一切情狀，認被上訴人二人各請求精神慰撫金十五萬元，
      尚屬過高，各應核減為一萬元，方居公允，而判處上訴人分別給付被上訴人二
      人各一萬元，及均自九十三年三月四日（即起訴狀樁本送達被告之翌日）起至
      清償日止，按年息百分之五計算之法定遲延利息，並就被上訴人勝訴部分依職
      權宣告假執行，並無違誤，上訴論旨指摘原判決此部分判決不當，求予廢棄改
      判，為無理由，應予駁回。
據上論結，本件上訴無理由，依刑事訴訟法第四百九十條前段、第三百六十八條，判
決如主文。
中    華    民     國       九十三     年      十一     月    三十      日
                               審判長法官  吳  鴻  章
                                     法官  林  慶  煙
                                     法官  蔡  勝  雄
右正本證明與原本無異。
本件不得上訴。
                                   書記官  陳  有  信
中    華    民     國       九十三     年      十一     月    三十      日
